臺灣南投地方法院民事判決
109年度訴字第232號
原      告  何聰雄  
訴訟代理人  謝明智律師
被      告  國立草屯高級商工職業學校

法定代理人  張見賓  
訴訟代理人  陳宗科  
            洪芳芷  
被      告  尚慶遊覽車客運有限公司

法定代理人  張淑燕  
訴訟代理人  洪崇欽律師
複  代理人  許煜婕律師
上列當事人間返還車輛等事件，本院於民國111年4月28日言詞辯
論終結，判決如下：
    主  文
被告尚慶遊覽車客運有限公司應給付原告新臺幣壹拾貳萬貳仟貳
佰伍拾壹元及自民國一百零九年八月七日起至清償日止，按週年
利率百分之五計算之利息。
原告其餘之訴駁回。
訴訟費用由被告尚慶遊覽車客運有限公司負擔百分之五，餘由原
告負擔。
本判決第一項得假執行；但被告尚慶遊覽車客運有限公司如以新
臺幣壹拾貳萬貳仟貳佰伍拾壹元為原告預供擔保，得免為假執行
。
原告其餘假執行之聲請駁回。　　
    事實及理由
壹、程序方面：
    按法定代理人代理權消滅者，訴訟程序在有法定代理人承受
    其訴訟以前當然停止；前開規定，於有訴訟代理人時不適用
    之；承受訴訟人，於得為承受時，應即為承受之聲明；聲明
    承受訴訟，應提出書狀於受訴法院，由法院送達於他造，民
    事訴訟法第170條、第173條本文、第175條第1項、第176條
    分別定有明文。經查：原告起訴時，被告國立草屯高級商工
    職業學校（下稱被告草屯商工）之法定代理人原為黃國軒，
    嗣於訴訟進行中變更法定代理人為張見賓，因被告草屯商工
    有委任訴訟代理人，本件訴訟程序不當然停止，經張見賓以
    民國111年4月28日提出到院之民事聲明承受訴訟狀聲明承受
    訴訟，並由本院將繕本送達原告（見本院卷四第279頁至第2
    82頁），依法已生承受訴訟效力。
貳、實體方面：　　
一、原告主張略以：
　㈠原告於106年4月間將其所有之引擎號碼JO8ETB23422、000000
    00、JO8ETB20275、JO8ETB20288、JO8ETB18954、6M00-0000
    00等6輛車輛（下稱系爭6車）靠行於被告尚慶遊覽車客運有
    限公司（下稱被告尚慶公司），並與被告尚慶公司簽訂遊覽
    車業接受自備車輛靠行服務契約書（下稱系爭靠行契約），
    約定由被告尚慶公司申領營業大客車牌照（即號牌KAH-363
    、738-SS、168-EE、168-XX、KAA-7157、KAA-7158，下各別
    車輛以號牌稱之）交原告自行營業。
　㈡被告草屯商工就「107學年度學生專車租賃採購案勞務採購契
    約-霧峰太平線」標案（下稱系爭標案）公開招標，原告與
    被告尚慶公司法定代理人張淑燕協議，由被告尚慶公司出名
    投標系爭標案，約定系爭標案之押標金由原告支付，如順利
    得標，履約保證金亦由原告給付，關於系爭標案之實際相關
    權利、義務皆係由原告行使與負擔（下稱系爭協議），嗣原
    告配偶陳枝青於107年6月4日代理被告尚慶公司標得系爭標
    案，並與被告草屯商工簽立「107學年度學生專車租賃採購
    案勞務採購契約-霧峰太平線」契約書（下稱系爭專車契約
    ），約定履約期限為107年8月30日至108年8月29日；另由被
    告尚慶公司將原告所給付之履約保證金新臺幣（下同）360,
    000元交付被告草屯商工。系爭專車契約之履約期間，被告
    草屯商工支付被告尚慶公司2,880,084元及履約保證金321,3
    30元，然被告尚慶公司卻僅給付原告2,250,647元，尚有差
    額950,767元未給付原告，故被告尚慶公司應給付原告950,7
    67元。
　㈢被告尚慶公司抗辯如附表一至六所示原告就靠行所應付款項
    ，原告不爭執部分如附表一至六備註欄所示，有爭執者為辦
    公費1個月2,500元、其無庸給付弋揚科技衛星犬費用。被告
    尚慶公司抗辯如附表七所示原告就靠行所應付、應收款項（
    即被告尚慶公司應收、應付款項），原告不爭執部分如附表
    七備註欄所示，原告認其就如附表七編號4應付3,000元，無
    庸負擔如附表七編號20、21、23③、24所示款項。如附表一
    至七所示項目金額如本院認債權存在，原告不爭執其債務均
    屆清償期，並同意就其與被告尚慶公司各自應給付之款項互
    為抵銷。
　㈣張淑燕於108年6月28日與原告員工廖俊修接洽，並以不知名
    理由令廖俊修簽立權利放棄聲明兼處分同意書（下稱系爭同
    意書），而將KAH-363車輛駛離，拒不返還原告，且系爭6車
    之號牌各2面（下稱系爭號牌）遭被告尚慶公司無故拆離，
    拒不返還原告，原告依民法第767條第1規定及系爭靠行契約
    ，請求被告尚慶公司返還KAH-363車輛及系爭號牌。
　㈤於系爭專車契約履約期間，被告草屯商工原稱需要5輛車，後
    要求需要7輛，原告因而向同業調派車輛、駕駛行駛後，被
    告草屯商工卻以該車輛、駕駛並非系爭專車契約所約定為由
    ，認被告尚慶公司違約進而罰款共計352,000元。惟被告尚
    慶公司確有派車履行系爭專車契約，並無違約情事，被告草
    屯商工應將前揭罰款352,000元給付被告尚慶公司，並由原
    告代為收受。若認有違約，被告草屯商工並未因被告尚慶公
    司指派非契約駕駛及車輛而造成損害，且違約金亦過高，應
    依民法第251條、第252條規定酌減違約金並返還之。　
　㈥依民法第242條、第251條、第252條、第179條、第767條第1
    項、系爭協議、系爭靠行契約、系爭專車契約法律關係，提
    起本件訴訟。並聲明：⒈被告草屯商工應給付被告尚慶公司3
    52,000元，及自起訴狀繕本送達翌日起至清償日止，按週年
    利率5%計算之利息，並由原告代為收受；⒉被告尚慶公司應
    給付原告950,767元，及其中360,000元自民事變更聲明暨準
    備㈡狀送達翌日即109年8月7日起、另590,767元自民事變更
    聲明狀繕本送達翌日起，均至清償日止，按週年利率5%計算
    之利息；⒊被告尚慶公司應返還原告KAH-363車輛及系爭號牌
    ；⒋第⒈⒉項部分願供擔保，請准宣告假執行。
二、被告方面：
　㈠被告草屯商工抗辯略以：　　
　⒈被告草屯商工並未要求原告增加派遣車輛，原告應依乘車學
    生人數派遣車輛。系爭專車契約關於違約金計罰基礎係由本
    校依據上級訂頒相關法令所訂立及所為必要管理措施，目的
    為學校保護學生上、放學乘車安全之公共利益，廠商具有違
    約事實在先，諸如任意派遣非契約車輛、駕駛等，而侵害學
    生上、放學乘車交通安全之公共利益。被告草屯商工107學
    年度學生專車租賃採購案勞務採購契約，分由3家廠商承攬
    大里線、霧峰太平線、臺中烏日縣，3家廠商所依據之契約
    內容一致，廠商於履約期間相關違約事實，均經被告草屯商
    工召開勞務估驗會議辦理審查在案，未有不同之待遇，而原
    告關於違約金之主張，將產生有違約事實而免除或減少違約
    金之不同待遇，造成不公平情事。
　⒉再者，系爭標案係以政府採購法規定公開招標方式辦理，招
    標文件均為承攬廠商即原告所得以預見及同意，被告草屯商
    工召開勞務估驗會議審查違約金計罰，於會議中亦有給予原
    告陳述意見機會，而原告於履約期間因有違約事實而接受裁
    罰，同意於每月請款車資中扣除違約金繳付被告草屯商工，
    未有任何異議及申訴，顯見原告出於自由意思，已任意給付
    違約金，可認為原告自願依契約履行，自不得請求酌減並返
    還違約金。並聲明：原告之訴駁回；如受不利益判決，願供
    擔保，請准宣告免為假執行。
　㈡被告尚慶公司抗辯略以：　　
　⒈原告與被告尚慶公司間之系爭靠行契約有約定原告應分攤被
    告尚慶公司行政管理費用及自行負擔牌照稅、燃料費、保險
    費等，另依汽車業運輸管理規則第19條之4第2項規定，系爭
    6車應安裝揚科技衛星犬，原告應給付如附表一編號15、附
    表二編號14、附表五編號14所示弋揚科技衛星犬費用。原告
    應給付如附表一至六所示款項與被告尚慶公司，另如附表七
    所示為被告尚慶公司應收、應付款項（即原告應付、應收款
    項），如附表一至七所示項目金額如本院認債權存在，被告
    尚慶公司不爭執其債務均屆清償期，並同意就其與原告各自
    應給付之款項互為抵銷。
　⒉系爭號牌並非原告所有，且被告尚慶公司亦未占有系爭號牌
    ，又KAH-363車輛由原告員工廖俊修經原告指示交付陳灯橧
    占有，被告尚慶公司並非KAH-363車輛之占有人，原告依民
    法第767條第1項規定，請求被告尚慶公司返還系爭號牌、KA
    H-363車輛，顯屬無據。
　⒊KAH-363車輛於108年6月28日經原告指示由原告員工廖俊修交
    付陳灯橧，738-SS、168-XX、168-EE、KAA-7158車輛於108
    年8月間遭動產抵押權人臺灣歐力士股份有限公司（下稱歐
    力士公司）取回，並經由臺灣彰化地方法院（下稱彰化地院
    ）拍賣，KAA-7157車輛則遭吊扣汽車牌照，足見系爭6車均
    因可歸責原告之事由致車輛所有權發生變動，且原告於108
    年7月17日前2、3日交付號牌KAH-363、於108年7月15日前2
    、3日交付號牌KAA-7158、於108年8月8日前2、3日交付號牌
    738-SS、168-XX、168-EE、於108年8月27日前2、3日交付號
    牌KAA-7157與被告尚慶公司，兩造已合意終止系爭6車之系
    爭靠行契約，被告尚慶公司已於交通部公路總局嘉義區監理
    所嘉義市監理站（下稱嘉義市監理站）辦理停駛登記並繳回
    系爭號牌，故原告依系爭靠行契約請求被告尚慶公司給付系
    爭號牌，亦屬無據。
　⒋並聲明：原告之訴駁回；如受不利益判決，願供擔保，請准
    宣告免為假執行。
三、兩造不爭執事項：
　㈠原告於106年4月間將系爭6車靠行在被告尚慶公司，並與被告
    尚慶公司法定代理人張淑燕協議，由被告尚慶公司出名投標
    被告草屯商工之系爭標案，押標金由原告支付，如順利得標
    ，履約保證金亦由原告給付，且關於該標案之實際相關權利
    、義務亦皆由原告行使與負擔。
  ㈡原告配偶陳枝青於107年6月4日代理被告尚慶公司標得被告草
    屯商工之系爭標案，並與被告草屯商工簽立系爭專車契約，
    並由被告尚慶公司將原告所給付之履約保證金360,000元交
    付被告草屯商工。
  ㈢系爭專車契約之履約期間，被告尚慶公司依系爭專車契約共
    向被告草屯商工請款3,193,414元；被告草屯商工以被告尚
    慶公司違約（包含暑假罰款120,000元）為由罰款共計352,0
    00元；被告草屯商工給付被告尚慶公司2,880,084元、發還
    履約保證金321,330元；被告尚慶公司實際給付原告2,250,6
    47元。
  ㈣被告草屯商工將履約保證金360,000元扣除38,670元後，給付
    被告尚慶公司321,330元，而被告尚慶公司尚未將上開履約
    保證金給付原告。
  ㈤KAH-363車輛現由陳灯橧占有，車牌由被告尚慶公司交與嘉義
    市監理站。
  ㈥系爭號牌由被告尚慶公司交與嘉義市監理站，現置放於嘉義
    市監理站。
  ㈦原告與被告尚慶公司就被告尚慶公司所提附表2至附表7（即
    如附表一至六）所示費用其中標示「原告不爭執」費用合計
    493,992元不爭執。被告尚慶公司主張正確應扣減之數額為6
    69,420元。
　㈧原告與被告尚慶公司就被告尚慶公司所提附表10編號1、2、3
    、6、7、8、9、10至20、23、26、27至29、30（即附表七編
    號1、2、3、5至19、22、23②、25至29）所列金額不爭執。
    （原告於111年4月28日言詞辯論期日不爭執如附表七編號23
    ①④）
  ㈨原告有完成系爭專車契約義務即乘客學生運輸服務，但因派
    遣非契約車輛或非契約駕駛而遭被告草屯商工罰款。
四、兩造爭執事項：
　㈠原告依系爭協議請求被告尚慶公司應給付原告950,767元，及
    其中360,000元自109年8月7日起、另590,767元自民事變更
    聲明暨準備㈢狀繕本送達翌日起，均至清償日止，按週年利
    率5%計算之利息，是否有理？
  ㈡原告先位依民法第767條第1項規定，備位依系爭靠行契約，
    請求被告尚慶公司KAH-363車輛及系爭號牌，是否有據？
  ㈢原告主張違約金應予酌減，主張先位依民法第242條、第179
    條規定，代位被告草屯商工主張酌減違約金，被告草屯商工
    應給付被告尚慶公司，由原告代為受領，備位主張法院依職
    權酌減，是否有據？
五、本院之判斷：
  ㈠兩造不爭執事項㈠至㈨之事實，為兩造所不爭執（見本院卷三
    第449頁、卷四第116頁至第117頁），有系爭靠行契約、公
    開招標公告、投標審查相關資料、系爭專車契約、被告尚慶
    公司請款單及被告草屯商工統一發票、勞務估驗審查會議記
    錄、被告草屯商工108年10月7日草屯商工總字第1080008355
    號函暨附件、被告尚慶公司代繳互助會分攤款、燃料費、使
    用牌照稅、交通部公路總局自行收納款項收據、通行費繳費
    據、華南保險股份有限公司出具之退保費用明細在卷可佐（
    見本院卷三第37頁至第55頁、卷一第27頁至第29頁、第31頁
    至第153頁、第259頁至第405頁、卷二第5頁至第335頁、第3
    37頁至第351頁、卷三第159頁至第249頁、第403頁），首堪
    認定為真實。
　㈡按目前在臺灣經營交通事業之營利私法人，接受他人靠行，
    他人車輛即以該公司名義參加營運，並向公路監理機關登記
    公司為所有人，且交通公司或車行向靠行人收取每月之靠行
    費用，靠行人自行營業負擔盈虧。2人互負債務，而其給付
    種類相同，並均屆清償期者，各得以其債務，與他方之債務
    ，互為抵銷；抵銷，應以意思表示，向他方為之；其相互間
    債之關係，溯及最初得為抵銷時，按照抵銷數額而消滅，民
    法第334條第1項本文、第335條第1項分別定有明文。當事人
    主張有利於己之事實者，就其事實有舉證之責任，民事訴訟
    法第277條本文定有明文。經查：
　⒈原告於106年4月間將系爭6車靠行在被告尚慶公司，又原告與
    被告尚慶公司約定由被告尚慶公司出名投標被告草屯商工之
    系爭標案，關於系爭標案之實際相關權利、義務亦皆由原告
    行使與負擔，被告草屯商工就系爭專車契約給付被告尚慶公
    司2,880,084元及發還履約保證金321,330元，被告尚慶公司
    給付原告2,250,647元，已如前述，足見被告尚慶公司自被
    告草屯商工領取之款項尚有差額950,767元未給付原告。
　⒉依系爭靠行契約第2、5、6、7、8條約定，原告應分攤被告尚
    慶公司行政管理費用、應負擔該車所需一切成本費用及被告
    尚慶公司代墊之車輛監理費用、保險費、各項稅費、規費、
    交通違規罰款。可知原告將系爭6車靠行在被告尚慶公司，
    除須分攤被告尚慶公司之行政管理費用外，其餘成本費用均
    應自行負擔，原告應給付被告尚慶公司代墊費用。
　⒊被告尚慶公司抗辯其就靠行契約有若干應付、應收款項，其
    給付原告之款項應扣除如附表一至六所示數額即669,420元
    及如附表七所示被告尚慶公司應受款項扣除應付款項之差額
    即246,932元（計算式：489,571－242,639＝246,932），合計
    應扣除916,352元（計算式：669,420＋246,932＝916,352）等
    語。原告就如附表一至六所示部分，僅爭執每月辦公費為2,
    500元，及無庸給付弋揚科技衛星犬費用，其餘部分不爭執
    ，另就如附表七所示部分，原告不爭執被告尚慶公司應收及
    應付如附表七編號1、2、3、5至19、22、23①②④、25至29所
    示款項，且如本院認上開債務存在，原告不爭執其債務均屆
    清償期，並同意就其與被告尚慶公司各自應給付之款項互為
    抵銷等語。本院分述如下：
　⑴如附表一至六所示部分：
　①原告與被告尚慶公司就如附表一至六所示不爭執部分即如附
    表一至六所示。
　②原告與被告尚慶公司就如附表一至六所示有爭執部分即每月
    辦公費、弋揚科技衛星犬費用。遊覽車客運業車輛應裝置具
    有全球衛星定位功能系統設備及設置營運車輛監控管理系統
    ，汽車運輸業管理規則第19條之4定有明文，被告尚慶公司
    抗辯遊覽車客運業車輛依法應安裝衛星犬，即屬可採。證人
    何應欽於本院110年12月14日言詞辯論期日到庭證稱：其所
    有車輛靠行在被告尚慶公司10餘年，1個月4,000元，300元
    公會費，當被告尚慶公司開發票給其之客戶時，其要給被告
    尚慶公司8%稅金，每輛車均需安裝衛星犬，每輛車300元，
    其介紹原告靠行在被告尚慶公司，原告與張淑燕談靠行時，
    張淑燕說1個月4,000元、300元公會費、開發票8%稅金及衛
    星犬費用，其全程在場，未離場，其未聽到陳枝青說靠行車
    輛比較多台，費用是否可以便宜一點等語（見本院卷三第46
    0頁至第463頁），審酌證人何應欽就本件無特殊利害關係，
    其應無干冒偽證罪責虛偽陳述之必要，其證言堪以採信。被
    告尚慶公司抗辯每月辦公費4,000元及衛星犬費用150元，原
    告應給付被告尚慶公司如附表一至六所示數額即669,420元
    ，即屬可採。
　⑵如附表七所示部分：
　①原告與被告尚慶公司不爭執如附表七編號1、2、3、5至19、2
    2、23①②④、25至29所示被告尚慶公司對原告應收、應付款項
    。
　②如附表七編號4：原告於108年3月13日駕駛738-SS車輛由苗14
    0線轉彎進入垂坤食品旁之無名產業道路時，與靜止停放於
    路邊之KAE-828車輛（下稱828車輛）發生碰撞，致828號車
    輛受損，有苗栗縣警察局通霄分局交通事故現場圖、苗栗縣
    警察局通霄分局社苓派出所道路交通事故照片黏貼紀錄表、
    現場照片在卷可憑（見本院卷三第78頁至第81頁、第265頁
    至第267頁），足見原告駕駛738-SS車輛肇事致828車輛左側
    、左後側損害。828車輛之損壞部分係車禍所造成，由東亨
    汽車修理廠修理並收受修理費用41,000元，有東亨汽車修理
    廠出具之書狀及估價單附卷可參（見本院卷三77頁、卷四第
    167頁），又被告尚慶公司與金谷通運股份有限公司就原告
    於108年3月13日駕駛車輛撞擊靜止停放於路旁之828車輛，
    致828車輛受損一事成立和解，和解條件為被告尚慶公司同
    意賠償金谷通運股份有限公司828車輛之維修費用，有該和
    解書附卷可佐（見本院卷三159頁）。互核828車輛受損照片
    及估價單維修項目，估價單所示維修項目係後保險桿、左後
    燈、左後柱板金、後保險桿邊燈、反光片、排氣飾管，與82
    8車輛受損位置相符，足見828車輛因原告駕駛肇事致生維修
    用費用41,000元，原告亦不爭執其應賠償維修費用，故被告
    尚慶公司抗辯原告就此部分應給付41,000元，尚屬可採。至
    原告主張828車輛維修費用僅需3,000元、應由保險公司理賠
    等等，未提出佐證以實其說，自難採信。
　③如附表七編號20：被告尚慶公司不爭執扣除互助會費9,000元
    ，然抗辯原告與其員工駕駛臺中至天母僅2趟等語，原告就
    其主張駕駛臺中至天母3趟一節未提出證據以實其說，故原
    告此部分主張尚難採信。被告抗辯原告與其員工駕駛臺中至
    天母2趟，扣除互助會費9,000元，被告尚慶公司此部分應給
    付原告9,000元，堪可採信。
　④如附表七編號21：被告尚慶公司抗辯原告未依約出車而委託
    安得利遊覽車客運股份有限公司代為出車，支付87,836元等
    等，惟被告尚慶公司就此部分未提出證據以實其說，故被告
    尚慶公司抗辯此部分原告應付87,836元，尚難採信。
　⑤如附表七編號23③：原告主張其不爭執依其應給付被告尚慶公
    司107年8、9月車資發票金額之8%款項，然其嗣已提出國光
    小客車租賃有限公司（下稱國光租賃公司）開立之與107年8
    、9月車資同額發票與被告尚慶公司，被告尚慶公司就此部
    分收入即無庸繳納營業稅，故被告尚慶公司不得請求原告給
    付此部分款項等等。被告尚慶公司不爭執收受原告所交付之
    國光租賃公司開立之發票號碼GE00000000、GE00000000號發
    票（見本院卷四第195頁），惟此僅得扣抵營業稅5%，原告
    仍應給付107年8、9月車資發票金額之3%款項等語。原告自
    陳其應給付被告尚慶公司所開立發票金額之8%款項與被告尚
    慶公司，已如前述，然原告未舉證證明其與被告尚慶公司約
    定原告提出同額發票與被告尚慶公司，可無庸給付上開8%款
    項，則原告上開主張無從為有利於其之認定，被告尚慶公司
    抗辯原告應給付107年8、9月車資發票金額3%款項，洵可採
    信。
　⑥如附表七編號24：原告主張其不爭執其應給付被告尚慶公司1
    07年12月車資發票金額之8%款項，然曾提出國光租賃公司開
    立之發票扣抵等等。惟原告就其提出國光租賃公司開立同額
    發票一節並未舉證以實其說，故原告此部分主張不可採信。
    被告尚慶公司抗辯原告應給付107年12月車資發票金額8%款
    項，亦可憑採。
　⑶原告與被告尚慶公司均不爭執各自就如附表一至七之款項尚
    未給付，且債務已屆清償期，均同意以自己之債務與他方之
    債務互為抵銷（見本院卷四第114頁）。依上所述，原告就
    如附表一至六應給付被告尚慶公司669,420元，就如附表七
    應給付被告尚慶公司159,096元（計算式見附表七），則被
    告尚慶公司就其自被告草屯商工領取而未給付原告之款項差
    額950,767元，扣除上開如附表一至六之669,420元、如附表
    七之159,096元，尚餘122,251元（計算式：950,767－669,42
    0－159,096＝122,251），故原告請求被告尚慶公司給付122,2
    51元，於法有據。
　㈢按所有人對於無權占有或侵奪其所有物者，得請求返還之；
    對於妨害其所有權者，得請求除去之；有妨害其所有權之虞
    者，得請求防止之，民法第767條第1項固有明文。原告主張
    KAH-363車輛及系爭號牌為原告所有，被告尚慶公司應返還
    等語，為被告尚慶公司所否認，並以前詞置辯。經查：
　⒈KAH-363車輛部分：
　⑴系爭同意書記載原告前保管由陳灯橧交付之KAH-363車輛靠行
    於被告尚慶公司之期限屆滿，原告同意於今日交付KAH-363
    車輛與陳灯橧，無條件放棄KAH-363車輛之所有使用、保管
    及處分權，KAH-363車輛對於中租迪和股份有限公司（下稱
    中租迪和公司）之貸款由陳灯橧、被告尚慶公司全權處理，
    KAH-363車輛之出售等事項由陳灯橧全權處理，KAH-363車輛
    出售並塗銷中租迪和公司之抵押權後之餘款需最先清償原告
    對陳灯橧之欠款，再償付被告尚慶公司，如有餘款則歸還原
    告，於108年7月2日前所有費用由原告負責，108年7月2日後
    ，請被告尚慶公司辦理停駛，待出售後所有費用由陳灯橧負
    責等情，有系爭同意書在卷可參（見本院卷第一第157頁）
    。
　⑵證人廖俊修於本院110年12月14日言詞辯論期日到庭證稱：其
    係原告之員工，原告及原告配偶陳枝青說有人要來牽車，要
    其將KAH-363車輛開回去，當天陳枝青將系爭同意書給其並
    請來牽車之人簽立系爭同意書，系爭同意書已有電腦打字，
    其他手寫部分係來牽車之人即顏繼統所寫，其有跟顏繼統說
    號牌要停駛，後來陳枝青有離開，其簽好系爭同意書後，有
    拿給陳枝青，陳枝青沒說什麼等語（見本院卷三第450頁至
    第459頁）；證人顏繼統於本院111年3月10日言詞辯論期日
    到庭證稱：當時其在職之鉅巃公司蕭小姐說有車輛返還公司
    ，要其載司機去將車輛開回來，當場有名男性拿系爭同意書
    給其簽，該男子當場與他人電話聯繫，該男子邊講電話邊讓
    其書寫於系爭同意書上，該男子稱電話中之人為原告配偶，
    陳灯橧係鉅巃公司老闆，蕭小姐係會計等語（見本院卷四第
    117頁至第119頁），審酌證人廖俊修、顏繼統之證述情節大
    致相符，且其等就本件並無特殊利害關係，衡情其等尚無虛
    偽陳述之必要，參酌證人陳枝青亦證稱：原告與其有跟廖俊
    修說過鉅巃公司說有人要看車買車，故請廖俊修將KAH-363
    車輛開回公司給對方看等語（見本院卷三第454頁至第458頁
    ），其等所為上開證言應堪採信。
　⑶審酌KAH-363車輛現由陳灯橧占有、系爭同意書所載、上開證
    人廖俊修、顏繼統之證言及證人陳枝青證稱：原告欠陳灯橧
    2、300,000元、欠中租迪和公司貸款700,000餘元等語（見
    本院卷三第457頁）等情節，足認原告同意並委託廖俊修將K
    AH-363車輛交付陳灯橧，並由陳灯橧處理KAH-363車輛嗣後
    出賣、清償貸款及其對陳灯橧所負債務等相關事宜。而被告
    尚慶公司並非KAH-363車輛之占有人，則原告依民法第767條
    第1項規定請求被告尚慶公司返還KAH-363車輛，於法無據。
    另依系爭靠行契約所載之約定內容（見本院卷四第41頁至第
    75頁），未見被告尚慶公司就系爭靠行契約有何交付KAH-36
    3車輛與原告之義務，故原告依系爭靠行契約請求被告尚慶
    公司返還KAH-363車輛，亦屬無據。　
　⒉系爭號牌部分：
　⑴原告將系爭6車靠行於被告尚慶公司，已如前述，系爭號牌為
    被告尚慶公司法定代理人張淑燕於107年7月16日申領，有交
    通部公路總局嘉義區監理所嘉義市監理站（下稱嘉義市監理
    站）111年4月6日嘉監義站字第1110073433號函暨檢附資料
    可佐（見本院卷四第203頁至第225頁），又系爭靠行契約第
    1條約定，原告自備系爭6車登記被告尚慶公司名下，使用被
    告尚慶公司營業車額牌照（即行照乙枚、號牌2面）營業，
    可知原告將系爭6車靠行於被告尚慶公司，將系爭6車登記於
    被告尚慶公司名下，使用被告尚慶公司申領之營業車額牌照
    營運，原告因靠行於被告尚慶公司而自被告尚慶公司取得系
    爭號牌，原告自非系爭號牌之所有權人，原告依民法第767
    條第1項規定，請求被告尚慶公司返還系爭號牌，於法無據
    。
　⑵號牌KAA-7157於108年5月24日遭吊扣，吊扣期間至108年8月2
    3日；號牌KAH-363於108年7月17日、號牌738-SS、168-SS、
    168-EE於108年8月8日、號牌KAA-7157於108年8月27日、號
    牌KAA-7158於108年7月15日因車輛暫不使用，均由被告尚慶
    公司法定代理人張淑燕至嘉義市監理站辦理停駛登記手續，
    各車輛2面號牌均同時繳回；號牌KAH-363於109年8月3日停
    駛逾期逕行註銷，號牌738-SS、168-XX、168-EE、KAA-7157
    、KAA-7158於108年11月15日停駛轉繳銷等情，有嘉義市監
    理站111年3月15日嘉監義站字第1110052851號函、111年4月
    6日嘉監義站字第1110073433號函暨檢附資料、嘉義市監理
    站汽車牌照吊扣執行單附卷可參（見本院卷四第153頁至第1
    64頁、第203頁至第225頁、第193頁）。
　⑶被告尚慶公司抗辯738-SS、168-XX、168-EE、KAA-7158車輛
    於108年8月間經動產抵押權人歐力士公司取回，並經彰化地
    院拍賣而移轉所有權，業據其提出台北信維郵局存證號碼28
    352號存證信函為證（見本院卷四第191頁至第192頁），為
    原告所不爭執（見本院卷四第275頁）；738-SS車輛之車主
    變更登記為千進通運股份有限公司、168-EE車輛之車主變更
    登記為大園交通有限公司、168-XX、KAA-7157、KAA-7158車
    輛之車主變更登記為鄉野通運股份有限公司，有公路監理電
    子閘門查詢資料可佐（見本院卷四第257頁至第269頁），可
    知738-SS、168-XX、168-EE、KAA-7157、KAA-7158車輛之所
    有權人均已變更為他人。
　⑷審酌系爭靠行契約第14條第1項第2、3款約定，契約簽訂後，
    如該車因汰舊換新或其他情事，致原車之所有權已生變動，
    甲方（即被告尚慶公司）得終止契約；乙方（即原告）違反
    本契約之規定，擅自將車輛經營權移轉予第三人。第3條約
    定，本契約終止或解除時，乙方應結清一切帳款，並將行車
    執照及車牌2面一併交付甲方向監理機關辦理相關手續。又
    靠行車輛不營業行駛，顯然失去靠行之目的，如不辦理停駛
    ，除無營業收入外，尚須支出營業車輛稅費及靠行費用，對
    於靠行人徒增不利益，故靠行人如不營業，衡情會終止靠行
    契約，並交付號牌請車行辦理停駛，以避免衍生稅費。又證
    人陳枝青證稱：車都放在司機那裡，哪位司機開什麼車就放
    在那位司機那裡等語（見本院卷三第456頁），且原告不爭
    執系爭6車於系爭靠行契約正常履約時均由原告保管使用（
    見本院卷四第275頁），可知系爭號牌置於系爭6車上，系爭
    號牌由原告保管使用，如無原告交付，張淑燕理當無從取得
    。　
　⑸綜合上情以觀，張淑燕於738-SS、168-XX、168-EE、KAA-715
    8車輛於108年8月間遭歐力士公司取走前後、KAH-363車輛於
    108年6月28日遭陳灯橧取走後、KAA-7157車輛吊扣期間108
    年8月23日屆至後，即辦理停駛，且除KAH-363車輛外，其餘
    車輛之所有權人均已變更為他人，又被告尚慶公司就738-SS
    、168-XX、168-EE車輛之辦公費僅收取至108年7月，就KAH-
    363、KAA-7157、KAA-7158車輛之辦公費僅收取至108年6月
    ，原告對此亦未有所爭執，足以推知原告與張淑燕預期系爭
    6車有不營業行駛或所有權變動之情況，故由原告交付系爭
    號牌與張淑燕，由張淑燕辦理停駛以減省相關稅費及靠行費
    用支出，原告交付系爭號牌與張淑燕時，原告與被告尚慶公
    司應已合意終止系爭靠行契約。是被告尚慶公司抗辯其與原
    告於原告交付系爭號牌時合意終止系爭靠行契約，即就KAH-
    363車輛於108年6月28日、就KAA-7158車輛於108年7月15日
    前2、3日、就738-SS、168-XX、168-EE車輛於108年8月8日
    前2、3日、就KAA-7157車輛於108年8月27日前2、3日終止靠
    行契約，尚屬可採。原告與被告尚慶公司間之系爭靠行契約
    既經合意終止，則原告與被告尚慶公司間之靠行契約於終止
    後即不存在，原告依系爭靠行契約請求被告尚慶公司返還系
    爭號牌，自不可採。 
　㈣按債務已為一部履行者，法院得比照債權人因一部履行所受
    之利益，減少違約金；約定之違約金額過高者，法院得減至
    相當之數額，民法第251條、第252條固有明文。若債務人出
    於其自由意思，已任意給付違約金，可認為債務人自願依約
    履行，自不容其請求返還（最高法院79年度台上字第1915號
    判決意旨參照）。是民法第252條之規定乃係賦與法院得依
    兩造所提出之事證資料，斟酌社會經濟狀況並平衡兩造利益
    而為妥適裁量、判斷之權限，非謂法院須依職權蒐集、調查
    有關當事人約定之違約金額是否有過高之事實，而因此排除
    債務人就違約金過高之利己事實，依辯論主義所應負之主張
    及舉證責任。況違約金之約定，為當事人契約自由、私法自
    治原則之體現，雙方於訂約時，既已盱衡自己履約之意願、
    經濟能力、對方違約時自己所受損害之程度等主、客觀因素
    ，本諸自由意識及平等地位自主決定，除非債務人主張並舉
    證約定之違約金額過高而顯失公平，法院得基於法律之規定
    ，審酌該約定金額是否確有過高情事及應予如何核減至相當
    數額，以實現社會正義外，當事人均應同受該違約金約定之
    拘束，法院亦應予以尊重，始符契約約定之本旨（最高法院
    93年度台上字第909號判決意旨參照）。
　㈤原告主張被告尚慶公司並未違約，縱認有違約，被告草屯商
    高之違約金過高應予酌減並返還等語，為被告草屯商工所否
    認，並以前詞置辯。經查：
　⒈關於被告尚慶公司與被告草屯商工間系爭專車契約之實際相
    關權利、義務皆由原告行使與負擔，已如前述。系爭專車契
    約所附草屯商工107學年度學生專車招標規格說明書第3條規
    定履約車輛規格及條件；第5條第10項規定駕駛員之年齡、
    健康條件及有無違法紀錄；第5條第8項約定，每條路線車輛
    及駕駛均有替補之車輛及駕駛，若非重大特殊因素（由甲方
    認定者），不得任意變更；第13條第1項第9款規定，廠商若
    臨時調派替補車車輛或駕駛人員，應以契約內之替補名冊為
    限，若調派未於替補名冊內之車輛或駕駛人員行駛每次裁罰
    2,000元（見本院卷一第307頁至第313頁）。又系爭專車契
    約目的係供學生上、放學乘車之用，具保護學生上、放學乘
    車交通安全之公共利益，車輛之規格、安全性與駕駛之資格
    涉及交通安全及學生安全，而廠商若有臨時調派替補車車輛
    或駕駛人員之需，尚得以替補名冊內之車輛及駕駛履約，故
    依系爭專車契約暨所附學生專車招標規格說明書所載，可知
    系爭專車契約已約定廠商若調派未於替補名冊內之車輛或駕
    駛人員行駛每次裁罰2,000元之違約金約定，兼顧廠商臨時
    調派替補車車輛或駕駛人員之需及學生之乘車安全。
　⒉原告主張被告草屯商工原稱需要5輛車，後要求需要7輛，原
    告調派車輛始生非契約車輛及駕駛之情事，不應認被告尚慶
    公司違約等等。依被告尚慶公司所提送各路線標價清單所示
    ，其上記載預估搭乘人數，計算說明記載依被告草屯商工同
    學近2年搭乘狀況，選擇全學期繳費方式之學生人數，約占
    總搭乘人數之90%，請廠商審慎評估，且系爭專車契約並未
    明確記載被告尚慶公司應派幾輛車履約，足見搭乘人數僅係
    預估，投標廠商依約本應依搭乘人數派遣車輛。又原告以被
    告尚慶公司為名義提出增加車輛申請書，其表示霧峰太平線
    學生增加，本係6輛車，申請增加1輛521-XX車輛為學生服務
    ，有該申請書可憑（見本院卷一第349頁），益徵原告知悉
    其依約應依搭乘學生人數派遣車輛，且提出非契約車輛時，
    應向被告草屯商工申請。原告主張被告草屯商工原稱需要5
    輛車，後要求需要7輛等等，尚難採信。
　⒊原告於107年11月23日、11月26日、11月27日派遣非契約車輛
    即KAH-363車輛，惟被告草屯商工認為原告以被告尚慶公司
    名義於107年11月20日提出更換履約車輛即KAH-363車輛、駕
    駛，因監理站辦理登記作業時間於107年11月23日，又11月2
    4日、11月25日為例假日，被告草屯商工於107年11月26日簽
    辦，考量行政作業時程，尚不可歸責於原告，故此部分不予
    裁罰，有被告草屯商工107年11月份勞務估驗審查會議紀錄
    附卷可憑（見本院卷二第113頁至第123頁）；原告於108年6
    月10日、6月11日、6月12日派遣非契約駕駛，被告草屯商工
    認原告分別於108年5月30日、108年6月5日送校審查，嗣於1
    08年6月12日經校長核示，據以認定為契約駕駛，故不予裁
    罰，有被告草屯商工108年8月1日勞務估驗審查會議紀錄附
    卷可憑（見本院卷二第291頁、第307頁）。可知原告如有派
    遣非契約車輛及駕駛之需，其提前向被告草屯商工申請，即
    便申請時間與派遣時間相近，派遣時尚未完備行政流程，被
    告草屯商工亦未認定違約予以裁罰，足見被告草屯商工對於
    原告申請更換或新增履約車輛及駕駛已採取寬鬆之認定標準
    。
　⒋原告於107年8月30日、8月31日上、放學派遣非契約車輛KAA-
    5178車輛4車次，被告草屯商工107年10月16日勞務估驗審查
    會議決議罰款8,000元，經陳枝青出席；原告於107年9月3日
    至9月7日、9月10日上、放學派遣非契約車輛KAA-5178車輛1
    2車次，被告草屯商工107年10月16日勞務估驗審查會議決議
    罰款24,000元，經陳枝青出席；原告於107年10月15日上、
    放學及10月19日放學派遣非契約車輛4車次，被告草屯商工1
    07年11月9日勞務估驗審查會議決議罰款6,000元，經陳枝青
    出席；原告於107年11月間派遣非契約車輛KAA-5178車輛26
    車次、269-V7車輛5車次，共計31車次，被告草屯商工107年
    12月25日勞務估驗審查會議決議罰款62,000元，經原告出席
    ；原告於108年3月11日上學派遣非契約車輛KAA-5178車輛1
    車次，被告草屯商工108年4月11日勞務估驗審查會議決議罰
    款2,000元，經陳枝青出席；原告於108年5月間上、放學派
    遣非契約車輛9車次、非契約駕駛員55車次、遲延放學1件，
    被告草屯商工108年8月1日勞務估驗審查會議決議罰款130,0
    00元；原告於108年7月至8月間違約派遣60車次，被告草屯
    商工108年9月27日勞務估驗審查會議決議罰款120,000元，
    經陳枝青出席，並陳稱於暑假輔導期間因無法派遣契約車輛
    及駕駛，協調由其他公司車輛及駕駛履約，致有違約情事等
    情，有上開勞務估驗審查會議紀錄及簽到表附卷可憑（見本
    院卷二第11頁至第13頁、第63頁至第65頁、第113頁至第117
    頁、第221頁至第225頁、第267頁至第269頁、第319頁至第3
    23頁）。
　⒌又被告草屯商工於每月給付被告尚慶公司車資款項，該月如
    有罰款，該款項即為扣除違約罰款之數額，有被告草屯商工
    原始憑證黏存單、統一發票在卷可參（見本院卷二第57頁、
    第83頁、第107頁、第137頁、第157頁、第173頁、第193頁
    、第213頁、第239頁、第259頁、第285頁、第309頁）。被
    告草屯商工就每月車資召開勞務估驗審查會議並邀集原告出
    席，原告或其指派到場之陳枝青明確知悉每月車資及違約事
    由、次數、罰款數額，未見原告或其指派到場之陳枝青對違
    約裁罰之數額有何爭執，被告草屯商工按月交付各月車資與
    被告尚慶公司，其交付之車資數額亦為原告所知，未見有原
    告有何異議，期間歷時逾1年，原告於107年8、9、11月、10
    8年3月屢因派遣非契約車輛KAA-5178車輛而被認定違約遭裁
    罰，原告早於107年10月16日勞務估驗審查會即明確知悉派
    遣非契約車輛將遭裁罰，原告卻屢次為之，且依前開⒋所述
    ，被告草屯商工對於原告申請更換或新增履約車輛及駕駛採
    寬鬆之認定標準，然原告卻不予申請，屢以非契約車輛及駕
    駛履約，又原告早知被告草屯商工於108年7月29日至108年8
    月16日進行暑期輔導課，原告竟於此期間每日上、放學均違
    約，經陳枝青自陳於暑假輔導期間因無法派遣契約車輛及駕
    駛，協調由其他公司車輛及駕駛履約，致有違約情事（見本
    院卷二第219頁至第322頁）。
　⒍綜合上開各情以觀，原告對於派遣非契約車輛及駕駛之違約
    金約定、數額均知之甚詳，且被告草屯商工對於原告申請新
    增履約車輛及駕駛採寬鬆之認定標準，亦即原告具有尚稱容
    易之方式避免違約，卻不予為之，揆諸前揭規定及說明，原
    告已有相當充裕之時間及數次勞務估驗審查會議之機會衡量
    履約之意願、經濟能力、違約時自己所受裁罰之程度及數額
    ，其就每月違約金已基於自由意志同意自車資扣減而為給付
    ，可認為原告自願依約履行，自不容其請求返還。是原告請
    求酌減違約金並請求返還等等，於法無據。
六、綜上所述，原告依民法第242條、第251條、第252條、第179
    條、第767條第1項、系爭協議、系爭靠行契約、系爭專車契
    約之法律關係，請求被告尚慶公司給付122,251元，及自民
    事變更聲明暨準備㈡狀送達（見本院卷二第382頁、第395頁
    ）翌日即109年8月7日起至清償日止，按週年利率5%計算之
    利息，為有理由，應予准許；原告逾此範圍之請求，為無理
    由，應予駁回。
七、本判決原告勝訴部分給付金額未逾500,000元，依民事訴訟
    法第389條第1項第5款，應依職權宣告假執行，原告聲請願
    供擔保，准予假執行，核無必要；復依民事訴訟法第392條
    第2項規定，准被告尚慶公司聲請預供相當擔保後，得免為
    假執行；另原告敗訴部分，其假執行之聲請亦失其附麗，應
    併駁回之。
八、本件事證已臻明確，兩造其餘攻擊防禦方法及所提證據，經
    核與判決之結果不生影響，爰不逐一論述，併此敘明。
九、訴訟費用負擔之依據：民事訴訟法第79條、第85條第1項但
    書。 　　
中　　華　　民　　國　　111 　年　 　5　　月　　31　　日
                  民事第二庭  法　官　楊亞臻
以上正本係照原本作成
如對本判決上訴，須於判決送達後20日內向本院提出上訴狀。如
委任律師提起上訴者，應一併繳納上訴審裁判費。
中　　華　　民　　國　　111 　年　 　5　　月　　31　　日
                              書記官　陳雅雯
附表一：原告就靠行號牌738-SS對被告尚慶公司應付款項
編號 年度 項目（新臺幣/元） 金額 （新臺幣/元） 備註 1 106 4/20-4/30辦公費+公會費 1,500 兩造不爭執 2  5-12月辦公費4,000×8=32,000　 32,000 原告爭執 3  5-12月公會費300×8=2,400 2,400 兩造不爭執 4  163-164分攤款互助會 425 同上 5  165-168分攤款互助會 344 同上 6 107 1-12月辦公費4,000×12=48,000 48,000 原告爭執 7  1-12月公會費300×12=3,600 3,600 兩造不爭執 8 108 1-7月辦公費4,000×7=28,000　　 28,000 原告爭執 9  1-7月公會費300×7=2,100 2,100 兩造不爭執 10  上牌8,100、下牌照（7/1-8/8）1,672 9,772 同上 11  春燃9,041、夏燃9,041、秋燃（7/1-8/8）3,716 21,798 同上 12  108/7/25任意跨越2車道 600 同上 13  ETC通行費 6,514 同上 14  ETC罰款 2,400 同上 15  弋揚科技衛星犬 150 原告爭執   共計 159,603  
附表二：原告就靠行號牌168-XX對被告尚慶公司應付款項
編號 年度 項目（新臺幣/元） 金額（新臺幣/元） 備註 1 106 4/20-4/30辦公費+公會費 1,500 兩造不爭執 2  5-12月辦公費4,000×8=32,000　 32,000 原告爭執 3  5-12月公會費300×8=2,400 2,400 兩造不爭執 4  163-164分攤款互助會 425 同上 5  165-168分攤款互助會 344 同上 6 107 1-12月辦公費4,000×12=48,000 48,000 原告爭執 7  1-12月公會費300×12=3,600 3,600 兩造不爭執 8 108 1-7月辦公費4,000×7=28,000 28,000 原告爭執 9  1-7月公會費300×7=2,100 2,100 兩造不爭執 10  上牌5850、下牌照（7/1-8/8）1,208 7,233 同上 11  春燃6,872、夏燃6,872、秋燃（7/1-8/8）2,825 16,569 同上 12  ETC罰款 5,100 同上 13  ETC通行費 1,451 同上 14  弋揚科技衛星犬 150 原告爭執   共計 148,872  
附表三：原告就靠行號牌KAH-363對被告尚慶公司應付款項
編號 年度 項目（新臺幣/元） 金額（新臺幣/元） 備註 1 107 11/23過戶 0 兩造不爭執 2  12月辦公費4,000 4,000 原告爭執 3  12月公會費300 300 兩造不爭執 4 108 1-6月辦公費4,000×6=24,000 24,000 原告爭執 5  1-6月公會費300×6=1,800 1,800 兩造不爭執 6  春燃6,872、夏燃6,872 13,744 同上 7  上牌 5,850 同上 8  ETC通行費 1,136 同上 9  ETC罰款 900 同上   共計 51,730  
附表四：原告就靠行號牌KAA-7157對被告尚慶公司應付款項
編號 年度 項目（新臺幣/元） 金額（新臺幣/元） 備註 1 106 4/20-4/30辦公費+公會費 1,500 兩造不爭執 2  5-6月辦公費4,000×2=8,000 8,000 原告爭執 3  5-6月公會費300×2=600 600 兩造不爭執 4  163-164分攤款互助會 425 同上 5  165-168分攤款互助會 146 同上 6 107 7/16-7-31辦公費公會費 2,300 同上 7  8-12月辦公費4,000×5=20,000 20,000 原告爭執 8  8-12月公會費300×5=1,500 1,500 兩造不爭執 9 108 1-6月辦公費4,000×6=24,000 24,000 原告爭執 10  1-6月公會費300×6=1,800 1,800 兩造不爭執 11  春燃6,872、夏燃4,046、秋燃229 11,147 同上 12  上牌5,521、下牌照95 5,616 同上 13  ETC罰款 300 同上   共計 77,334  
附表五：原告就靠行號牌168-EE對被告尚慶公司應付款項
編號 年度 項目（新臺幣/元） 金額（新臺幣/元） 備註 1 106 4/20-4/30辦公費+公會費 1,500 兩造不爭執 2  5-12月辦公費4,000×8=32,000　 32,000 原告爭執 3  5-12月公會費300×8=2,400 2,400 兩造不爭執 4  163-164分攤款互助會 425 同上 5  165-168分攤款互助會 344 同上 6 107 1-12月辦公費4,000×12=48,000 48,000 原告爭執 7  1-12月公會費300×12=3,600 3,600 兩造不爭執 8 108 1-7月辦公費4,000×7=28,000　 28,000 原告爭執 9  1-7月公會費300×7=2,100 2,100 兩造不爭執 10  上牌5850、下牌照（7/1-8/8）1280 7,233 同上 11  春燃6,872、夏燃6,872、秋燃（7/1-8/8）2,825 16,569 同上 12  ETC罰款 6,600 同上 13  ETC通行費 1,408 同上 14  弋揚科技衛星犬 150 原告爭執   共計 150,329  
附表六：原告就靠行號牌KAA-7158對被告尚慶公司應付款項
編號 年度 項目（新臺幣/元） 金額（新臺幣/元） 備註 1 106 4/20-4/30辦公費+公會費 1,500 兩造不爭執 2  5-6月辦公費4,000×2=8,000 8,000 原告爭執 3  5-6月公會費300×2=600 600 兩造不爭執 4  163-164分攤款互助會 425 同上 5  165-168分攤款互助會 146 同上 6 107 7/16-7-31辦公費+公會費 2,300 同上 7  8-12月辦公費4,000×5=20,000 20,000 原告爭執 8  8-12月公會費300×5=1,500 1,500 兩造不爭執 9 108 1-6月辦公費4,000×6=24,000 24,000 原告爭執 10  1-6月公會費300×6=1,800 1,800 兩造不爭執 11  春燃6,872、夏燃6,872、秋燃（7/1-7/14）1,068 14,812 同上 12  上牌5,850、下牌照（7/1-7/14）445 6,295 同上 13  ETC通行費 174 同上   共計 81,552  
附表七：被告尚慶公司就靠行對原告應收、應付款項
編號 日期 摘要 被告尚慶公司應收金額 （新臺幣/元） 被告尚慶公司應付金額 （新臺幣/元） 備註 1 佣金 阿里山賓館41,100 4,110  兩造不爭執 2 佣金 古華股份13,192 1,319  同上 3 6/28 代墊保險費華南 115,396  同上 4 3月 垂坤事故代墊 41,000 3,000 原告爭執； 本院認定41,000 5  GPS退補助款1,866×3台  5,598 兩造不爭執 6  阿里山賓館  41,070 同上 7  古華股份  13,192 同上 8  KAH-363出售廢退  88,350 同上 9 乘客險 8/8退 168-XX、168-EE、 738-SS（使用189天）  2,880 同上 10 乘客險 7/3退 KAH-363、KAA-7158  （使用153天）  2,313 同上 11 乘客險8/27退 KAA-7157（使用208天）  856 同上 12 旅運險 8/8退 168-XX、168-EE、738-SS（使用189天）  3,155 同上 13 旅運險 7/3退 KAH-363、KAA-7158（使用153天）  2,534 同上 14 旅運險 8/27退 KAA-7157（使用208天）  938  同上 15 強制險 8/8退 168-XX、168-EE（使用122天，退5,821×2）  11,642  同上 16 強制險 KAH-363使用85天退7734  7,734 同上 17 任意險 8/8退 168-XX、168-EE、738-SS 使用122天退8,364×3  25,092 同上 18 任意險 7/3退 KAH-363、KAA-7158 使用85天各退10,229、8,992  19,921 同上 19 任意險 8/27退 KAA-7157 使用140天退8,360  8,364 同上 20 臺中至天母 2018/11/10、2019/4/28共2趟，其中1趟抵扣互助會9,000  9,000 原告爭執； 本院認定9,000 21 尚慶公司付安得利 81,330+稅6,506 87,836  原告爭執； 本院認定0 22 107/10 購買聯保2萬付9,000，由尚慶墊支11,000 11,000  兩造不爭執 23 107/11稅額 ①11/17尚盈開南開發票稅530 ②11/17.18保險費36*30=1,080 ③107/8、9月車資(33,368+349,175)發票稅（3%）11,476 ④11月車資342,437發票稅（8%）27,395 共計：40,481 40,481  原告爭執③，兩造不爭執①、②、④； 本院認定③11,476，共計40,481 24 107/12 稅 107/12車資342,437發票稅（8%）27,395 27,395  原告爭執； 本院認定27,395 25 108/1 108/1車資212,443 發票稅（8%）16,995 16,995  兩造不爭執 26 108/1寒假、108/2 108/1寒假車資35,328、108/2車資212,345 發票稅（8%）19,814 2/1旅運險2,181*6=13,086 32,900  同上 27 108/3 108/3車資343,032 發票稅（8%）27,443 乘客險1,991*6台=11,946 39,389  同上 28 108/4 108/4車資342,456 發票稅（8%）27,396 27,396  同上 29 108年5、8月 發票稅 108/5車資343,032、108/8車資211,382 發票稅（8%）44,354 44,354  同上 共計   489,571 242,639  說明： 本院認定被告尚慶公司應收401,735（計算式：489,571－87,836＝401,735）、應付242,639，核算被告尚慶公司就附表七應收159,096（計算式：401,735－242,639＝159,096）